【裁判字號】    99,交抗,1811
【裁判日期】    990927
【裁判案由】    違反道路交通管理處罰條例
【裁判全文】
臺灣高等法院交通事件裁定            99年度交抗字第1811號
抗  告  人
即受處分人  甲○○
上列抗告人因違反道路交通管理處罰條例案件，不服臺灣士林地
方法院，中華民國99年8月10日所為裁定（99年度交聲字第740號
），提起抗告，本院裁定如下：
    主  文
抗告駁回。
    理  由
一、抗告意旨略以：抗告人即受處分人甲○○並非從萬壽路直接
    闖紅燈，而是在第二停止線處停等紅燈，看見前方往北方向
    綠燈而直行，致遭攔檢，警員證稱長壽路為綠燈時，往萬壽
    路的車子也會開過來，可證交通號誌設計有問題；又其證稱
    攔檢時是全部淨空，只有萬壽路左轉保護時相，其他都是紅
    燈的時候才進行攔檢云云，亦非事實，而是左轉燈解除之後
    ，長壽路的號誌才轉為綠燈，此即抗告人誤認長壽路號誌，
    以為已轉綠燈，致於直行時遭攔檢告發，此可調閱當時同樣
    遭攔檢的車子求證，現場除了舉發傅姓員警外，另有一位員
    警在場。再者，萬壽路往新莊方向，此一路口，如果車子停
    在第二停止線處，只看到前方（長壽路紅綠燈）的情形下，
    很難不讓駕駛用路人，因為看錯標誌而誤闖。號誌設立非為
    個人，應明顯讓所有用路人一目了然，以保護用路人安全等
    語。
二、按汽車駕駛人，行經有燈光號誌管制之交岔路口闖紅燈者，
    處新臺幣1,800元以上5,400元以下罰鍰，並記違規點數3 點
    ，道路交通管理處罰條例第53 條第1項、第63條第1項第3款
    分別定有明文。
三、經查：
  (一)抗告人於民國99年4月5日下午3時25分許，駕駛車牌號碼748
    －A5號營業小客車，沿桃園縣龜山鄉○○路○段由南往北行
    經有燈光號誌管制之萬壽路二段、長壽交岔路口，經警以「
    駕車行經有燈光號誌管制之交岔路口闖紅燈」為由，當場攔
    停告發之事實，為抗告人所不爭執，並有桃園縣政府警察局
    桃警局交字第DB0000000 號舉發違反道路交通管理事件通知
    單、臺北市交通事件裁決所99年5月28日北市裁罰字第裁-22
    -DB0000000號違反道路交通管理事件裁決書各乙紙在卷可稽
    （見原審卷第6頁至第7頁），且經證人即當場舉發抗告人本
    件違規行為警員傅祥慶於原審結證明確（見原審卷第30頁反
    面至第32頁），是抗告人於上開時、地駕駛汽車為警攔停之
    事實堪予認定。故本件所爭執者，乃抗告人是否因號誌設置
    不良致無法正確辨識該路段之燈號情形。
  (二)抗告人雖否認於前開時、地「直接」闖越紅燈，辯稱其在第
    二停止線處停等紅燈，前方燈號確為綠燈，因而起步直行云
    云。然該處燈號設置及抗告人當時行進情形，業據證人即本
    件舉發之桃園縣政府警察局交通隊龜山交通小隊員警傅祥慶
    到庭具結證稱：「（問：抗告人當時違規的情況如何？）萬
    壽路有二個號誌，萬壽路與振興路口，以及萬壽路與長壽路
    口，兩個號誌是同時相，我看到抗告人從萬壽路直接闖紅燈
    過來，因這路口有秒數，紅燈是85秒，我從倒數75秒才開始
    告發，因要10秒鐘給車輛緩衝，倒數75秒以後我等了一下看
    到受處分人闖紅燈過來」、「（問：請說明這三個號誌的時
    相變化？）我有在現場，第一個時相長壽路是綠燈的時候，
    其他都是紅燈。第二個是萬壽路雙向綠燈、長壽路是紅燈。
    第三個是萬壽路左轉保護時相，萬壽路可以左轉振興路，振
    興路也可以右轉長壽路或萬壽路往桃園的方向」、「（問：
    抗告人闖越萬壽路的紅燈，當時的時相為何？）萬壽路左轉
    保護時相的時候，那個時候路口是淨空的，長壽路往北的方
    向是紅燈，只要振興路左轉長壽路的話到長壽路與萬壽路交
    叉路口的時候是紅燈，還是要停車(標示打勾於現場圖)」、
    「（問：當時你打勾處旁邊的長壽路號誌為何？）紅燈」、
    「（問：為何清楚記得受處分人闖越萬壽路紅燈時三個號誌
    的時相？）因為安全要避免危險，長壽路綠燈的時候往往萬
    壽路也會闖過來，這時候長壽路的車輛較多，我們去攔的時
    候怕違規人會偏離車道造成其他車輛的危險，所以我們會攔
    檢的時候只有在路口全部淨空的時候，就是只有萬壽路左轉
    保護時相、其他都是紅燈的時候」、「（問：該三個號誌有
    無在萬壽路紅燈的情形下，長壽路由紅燈轉為綠燈的情形？
    ）有」、「（問：那時候你們會進行闖紅燈的攔檢嗎？）不
    會」等語綦詳（見原審卷第30頁反面至第32頁），核與證人
    庭呈系爭交岔路口號誌變換情形之光碟顯示「長壽路往北方
    向紅燈時，萬壽路與振興路口、萬壽路與長壽路口為綠燈；
    之後萬壽路口與振興路口、萬壽路口與長壽路口轉為紅燈再
    變為紅燈左轉保護時相，這時長壽路往北方向仍為紅燈，路
    口淨空；長壽路往北方向轉為綠燈時，萬壽路口與振興路口
    、萬壽路口與長壽路口為紅燈」等情相符，業據原審勘驗在
    案，並有勘驗筆錄之記載可參（見原審卷第32頁）。是依證
    人所述其當日所在位置（長壽路往北方向--詳原審卷第5 頁
    標示處），係面對萬壽路2 段路口及長壽路路口執行交通勤
    務，以該位置對系爭交岔路口系爭號誌2號（與系爭號誌1、
    3號為同一時相）及長壽路上號誌（與系爭號誌4號為同一時
    相）之變換情形、車輛行駛動線，及各車道進行狀況，均可
    清楚目視，尚無難以判斷之虞（見本院卷第40頁之採證照片
    ），且其就抗告人闖越紅燈之違規事實及過程、攔查、取締
    之方式均為清楚指證，並無混淆不清之情形，佐以其指證為
    避免長壽路及萬壽路2段之攔停危險，而於萬壽路2段為左轉
    保護時相、其他號誌均為紅燈而路口淨空時，始就違規車輛
    加以取締，更屬具體之實際考量，顯非虛應之詞。佐以證人
    係依法令負責交通勤務，以一般執勤員警之專業訓練而言，
    對於該等職務上事項之觀察程度自遠較一般人更為專注，衡
    情亦無誤認抗告人違規之虞。又證人執行公務時，本身即受
    行政懲處責任之監督，其到庭具結作證時，更係以刑事責任
    擔保其證言之真實性，且其與抗告人互不相識，彼此亦無仇
    怨，當無甘冒偽證重責，蓄意構陷抗告人之理。又執勤警員
    本其維護交通秩序、安全職責所為之舉發，原屬公務員依法
    行使公權力之行為，自應受到適法、正確之推定，尚難以舉
    發警員無法提出其他證據佐證，即認其所述不可採信。此外
    ，又無其他事由足認證人即執勤警員之舉發有何違誤之處，
    因認其證詞顯可採信。是以本件抗告人於前揭時、地，未遵
    守燈光號誌之指示，於萬壽路2段左轉保護時相，系爭號誌1
    、2、3、4 號直行車輛均為紅燈之情形下，仍駕駛車身尚未
    進入交岔路口之車輛直行穿越系爭交岔路口，即於前開時、
    地「駕車行經有燈光號誌管制之交岔路口闖紅燈」之違規事
    實，堪予認定。抗告人辯稱其因燈號設置不良，致無法正確
    判斷行進方向之燈號，而非直接闖越紅燈云云，核與前開事
    證有違，自難採信。
  (三)至於抗告人另辯稱其經攔停舉發時，道路並非淨空狀態，且
    該路段多有違規情形，同日亦有其他違規車輛云云，縱屬實
    在，亦與其違規行為之認定無涉。蓋於路段淨空時始行攔檢
    ，乃舉發員警基於駕駛安全考量所為之裁量，此經其證述在
    卷，已詳前述，是該路段車輛之淨空與否，並非認定本件違
    規駕駛之依據；又依道路交通安全規則第90條規定：「駕駛
    人駕駛汽車，應遵守道路交通標誌、標線、號誌之指示，並
    服從交通指揮人員之指揮」，此乃法定義務規範，於不具義
    務衝突之情況下，均應遵行而與其他人之駕駛行為無涉，是
    認抗告人前開所辯，均無礙於本件違規行為之認定，附此敘
    明。
四、綜上所述，抗告人確有駕車行經有燈光號誌管制之交岔路口
    闖紅燈之違規行為。從而，原處分機關依道路交通管理處罰
    條例第53條第1項、第63條第1項第3 款之規定，裁處抗告人
    罰鍰新台幣2,700元，並記違規點數3點，核無不合。原審維
    持原處分機關之裁罰結果，並對抗告人上開爭執，於理由中
    論述綦詳，認事用法，均無違誤，抗告人仍執前詞提起抗告
    ，為無理由，應予駁回。
據上論斷，道路交通案件處理辦法第26條，刑事訴訟法第412 條
，裁定如主文。
中    華    民    國    99    年    9    月     27    日
                  刑事第二十三庭審判長法  官  童有德
                                      法  官  徐蘭萍
                                      法  官  劉方慈
以上正本證明與原本無異。
不得再抗告。
                                      書記官  李家敏
中    華    民    國    99    年    9    月     27    日

司法院資訊處製作；財團法人民間司法改革基金會備份。
